【裁判字號】    97,聲,49
【裁判日期】    970925
【裁判案由】    訴訟救助
【裁判全文】
臺灣高等法院高雄分院民事裁定            97年度聲字第49號
聲  請  人  乙○○
相  對  人  高雄律師公會
法定代理人  黃勇雄
相  對  人  中華民國律師公會全國聯合會
法定代理人  甲○○
上列聲請人因與相對人間就本院97年度抗字第272 號聲請訴訟救
助抗告事件，聲請訴訟救助，本院裁定如下：
    主  文
聲請駁回。
聲請費用由聲請人負擔。
    理  由
一按當事人無資力支出訴訟費用者，法院應依聲請，以裁定准予
  訴訟救助。但顯無勝訴之望者，不在此限。法院認定前項資力
  時，應斟酌當事人及其共同生活親屬基本生活之需要，民事訴
  訟法第107 條定有明文。所謂無資力，係指窘於生活，且缺乏
  經濟上之信用（最高法院民國18年抗字第260 號、43年台抗字
  第152 號判例意旨參照）；申言之，若非取給於自己或共同生
  活親屬基本生活之費用不能支出訴訟費用，且無籌措款項以支
  出訴訟費用之信用技能，即難謂為無資力支出訴訟費用（最高
  法院89年度台聲字第164 號裁判意旨參照）。此項請求救助之
  事由，依同法第109 條第2 項、第284 條之規定，應以證據釋
  明之。而法院調查聲請人是否無資力支出訴訟費用，專就聲請
  人提出之證據為之，如聲請人並未提出證據，或依其提出之證
  據，未能信其無資力支出訴訟費用之主張為真實，即應將其聲
  請駁回，並無依職權調查或定期命補正之必要（最高法院26年
  滬抗字第34號判例意旨、88年度台抗字第161 號裁判意旨參照
  ）。
二本件聲請意旨略以：其因不服97年8 月21日臺灣高雄地方法院
  97年度審救字第94號民事裁定，提起抗告，惟其無收入，僅每
  月受領低收入補助，名下不動產則供居住而不能自由處分，生
  活艱困，目前實無資力支出本件抗告費新臺幣（下同）1,000
  元，為此聲請准予訴訟救助等情。
三經查：聲請人有坐落高雄市○○區○○段806 地號土地所有權
  之應有部分為萬分之88，暨其上建物即門牌號碼高雄市苓雅區
  ○○○路62巷40弄4-4 號房屋，現值分別為1,066,230 元、25
  8,600 元，且上開土地及建物均未有抵押權設定登記一節，有
  本院依職權調取之稅務電子閘門財產所得調件明細表及土地建
  物查詢資料附卷可稽，且聲請人自行提出之高雄武廟郵局之郵
  政存簿儲金簿則記載聲請人於每月均有低收入及身障補助款共
  8,000 元，另所提高雄市苓雅區公所通知單則係通知聲請人領
  取白米，足證聲請人除仰賴高雄市政府行政單位之補助款項及
  物品供基本生活外，尚有價值1,324,830 元之不動產可供融資
  籌措1,000 元款項以支出本件訴訟費用即抗告費，故實難據此
  認定聲請人有窘於生活且缺乏經濟信用而無力支出抗告裁判費
  1,000 元之情事。聲請人復未能提出其他能即時調查之證據以
  為釋明，確實無法支出1,000 元訴訟費用，則揆諸上開說明，
  其聲請訴訟救助無從准許。
四依民事訴訟法第95條、第78條，裁定如主文。
中    華    民    國    97    年    9     月    25    日
                            民事第四庭
                                審判長法官  蔡文貴
                                法      官  黃科瑜
                                法      官  謝靜雯
以上正本證明與原本無異。
如不服本裁定應於送達後10日內向本院提出再抗告狀 (並按他造
當事人之人數附繕本)， 並繳納再抗告費新臺幣1,000 元。再為
抗告應以適用法規顯有錯誤為理由，並經本院之許可，該許可以
原裁定所涉及之法律見解具有原則上之重要性者為限，並委任律
師為代理人。
中    華    民    國    97    年    9     月    26    日
                                書  記  官  唐奇燕
附註：
抗告人之配偶、三親等內之血親、二親等內之姻親，或抗告人為
法人、中央或地方機關時，其所屬專任人員具有律師資格並經法
院認適當者，亦得為第三審代理人。抗告人或其法定代理人具有
律師資格者及前項情形，應於提起抗告或委任時釋明之。


司法院資訊處製作；財團法人民間司法改革基金會備份。
